臺灣臺南地方法院刑事判決
109年度侵訴字第36號
公  訴  人  臺灣臺南地方檢察署檢察官
被      告  蘇柏豪
指定辯護人  高亦昀律師
上列被告因妨害性自主案件，經檢察官提起公訴（108年度偵字
第19051號），本院判決如下：
    主  文
乙○○犯強制性交罪，處有期徒刑參年肆月。
    事  實
一、乙○○於民國108年9月中旬，因從事搭載外籍移工作健康檢查
    之工作，而結識從事外籍移工相關業務之代號AC000-A10820
    4號之成年女子（真實姓名年籍均詳卷，下稱A女，具有同性
    性傾向）。乙○○於108年10月15日晚上以其當晚因業務關係
    而需在臺南市區為由邀約A女外出，A女應允後遂於翌日(16
    日)凌晨2時許與乙○○在臺南市中西區郭綜合醫院附近之統一
    便利超商會合，並共乘A女之機車至臺南市○○區○○路0段000
    號麥當勞聊天後，乙○○假借工作安排之休息處、車子均不適
    於休息、路況不熟，需另外找地點休息至同日上午6時許再
    由A女載其去停車處取車等情，而於同日上午3時30分許以A
    女之機車搭載A女前往臺南市○區○○路0段000號之假日汽車旅
    館507號房休息。於同日上午4時許，竟基於強制性交之犯意
    ，依恃其體力、身形之優勢，趁A女躺在床上休息之機會，
    以身體壓住A女，用手拉開A女襯衫、往上推開A女內衣、半
    拉下A女外褲，並親吻A女嘴巴，期間A女雖然一直以轉頭閃
    躲、拉住自己衣物及稱「不要」等動作、語言表達其不願意
    與乙○○發生性行為之意思，然乙○○仍將其右手伸入A女內褲
    ，並將手指伸入A女陰道之方式，違反A女意願而對A女為性
    交行為1次得逞。嗣A女趁乙○○解開自己褲子掏出生殖器時，
    拿回手機，並告知乙○○：自己有女友(蘇○○，真實姓名年籍
    詳卷，下稱B女)，且已傳訊息告知B女其尚未返家等情後，
    乙○○始停手，A女隨即於同日上午4時37分許騎乘自己之機車
    離開上開汽車旅館。
二、案經A女訴由臺南市政府警察局第五分局移送臺灣臺南地方
    檢察署檢察官偵查起訴。
    理  由
壹、程序部分：
一、按因職務或業務知悉或持有性侵害被害人姓名、出生年月日
    、住居所及其他足資識別其身分之資料者，除法律另有規定
    外，應予保密；行政機關、司法機關及軍法機關所製作必須
    公示之文書，不得揭露被害人之姓名、出生年月日、住居所
    及其他足資識別被害人身分之資訊，性侵害犯罪防治法第12
    條第1項、第2項分別定有明文。本案被害人A女乃性侵害犯
    罪之被害人，證人B女則為被害人A女之友人，若揭露其等之
    姓名或年籍資料，可能使他人得以識別被害人A女，是為符
    合上開保密規定之要求，上開人員均以代號表示，合先敘明
    。
二、證據能力部分：
(一)按被告以外之人於審判外之言詞或書面陳述，除法律有規定
    者外，不得作為證據，刑事訴訟法第159條第1項定有明文。
    經查，證人A女於警詢之陳述，係被告以外之人於審判外之
    言詞陳述，而被告乙○○及其辯護人就A女警詢陳述之證據能
    力，已提出爭執(見本院卷第63頁)，且證人A女於警詢之證
    述並無該當刑事訴訟法第159條之1至第159條之4等傳聞證據
    例外具證據能力之情形，是證人A女在警詢之證述，即無證
    據能力。
(二)又被告以外之人於偵查中向檢察官所為之陳述，除顯有不可
    信之情況者外，得為證據，刑事訴訟法第159條之1第2項定
    有明文。此必以其於檢察官偵查中所為之陳述，經證明有「
    顯有不可信」之情況者，始應認無證據能力而予以排除，不
    得採為判斷依據（最高法院98年度台上字第5530號判決意旨
    參照）。此係因上開偵查中向檢察官所為之陳述雖仍為審判
    外之陳述，但立法者衡量刑事訴訟法規定檢察官代表國家偵
    查犯罪、實施公訴，依法有訊問被告、證人、鑑定人之權，
    且實務運作時，偵查中檢察官向被告以外之人所取得之陳述
    ，原則上均能遵守法律規定，不致違法取供，其可信性極高
    ，是除消極上顯有不可信之情況者外，均得為證據，且主張
    其為不可信積極存在之一方，自應就此欠缺可信性外部保障
    之情形負舉證責任。經查，證人B女於偵查中以證人身分所
    為之證述業經具結(見偵卷第37頁證人結文)，所陳述之證詞
    內容有關A女向其吐露有關本案案發之過程及其所瞭解A女、
    被告及其與A女間之關係、A女案發後情緒反應等等，均屬其
    親見親聞之事項，再從證人B女接受檢察官偵訊之筆錄內容
    觀之，亦無不正取供之情事，自無顯不可信之情況，是證人
    B女偵查中之證述，自有證據能力。辯護人以證人B女不具證
    人資格，所述為傳聞證據之延伸，其證詞無證據能力云云(
    見本院卷第119頁)，應有誤會。
(三)本件認定犯罪事實所引用之證據方法，被告及其辯護人除爭
    執上開A女警詢及B女偵查中證述之證據能力(雖曾提及爭執B
    女於警詢之證述，但經查B女於本案中之證述係在檢察官訊
    問時具結證述，並無警詢之證述)外，其餘證據均經被告及
    辯護人同意作為證據使用(見本院卷第62至64頁)，且至本件
    言詞辯論終結均未異議，本院審酌該等傳聞證據並無違法不
    當取證或其他瑕疵，因認以之作為證據均屬適當，揆諸前揭
    規定與說明，均具有證據能力。另本判決引用之非供述證據
    ，均依法定程序取得，經合法調查程序，與待證事實間復具
    相當關聯性，無不得為證據情形，依刑事訴訟法第158條之4
    反面解釋，均有證據能力。
貳、實體部分：
一、訊據被告雖坦承其有於108年10月16日凌晨在假日汽車旅館5
    07號房內，違反A女意願，而為親吻A女、撫摸A胸部之行為
    等情，然矢口否認有何強制性交犯行，辯稱：其沒有脫A女
    衣服，亦沒有用手指進入A女陰道或解開自己褲子露出生殖
    器云云。經查： 
(一)被告有於上開時、地違反A女意願親吻A女、撫摸A女胸部，A
    女以手阻擋及拒絕等情，為被告所是認，且與A女偵查中證
    述所述被告有為上開一般會滿足性慾之猥褻行為相符，足見
    被告當日確實有不顧A女意願，強行對A女作出滿足自己性慾
    之行為之意圖。
(二)A女證述部分：
　1.另證人A女就當日遭被告性侵害之經過，於108年12月4日檢
    察官偵訊時具結證稱內容如下(見偵卷第29至30頁)：
  ①去假日汽車旅館之前我們本來是在麥當勞聊天，被告本來希
    望我與他聊到他早上上班的時間，但我是想回家。但因為當
    天被告是開公司車停在路邊停車場，騎我的機車載我到麥當
    勞，被告不認識路、不知道怎麼回去找他的車子，而且他說
    休息的地方很髒、車上也不乾淨，被告沒意願去那些地方睡
    。然後被告提議到汽車旅館睡，且說他不知道他車停哪裡，
    要我載他到汽車旅館，我說我不想去，他說我不要想太多，
    他不會對我怎樣，後來我就相信被告跟他去。
  ②我有進到廁所洗腳，就出來沙發上看手機，被告躺在床上又
    跟我說我可以躺靠床邊，我們二人中間放一個枕頭。我就躺
    了一下，去上廁所回來時他已經將枕頭拿走，我躺在邊邊沒
    多久，他就突然翻過身來抱住我，壓在我上面，就開始要親
    我，但被我阻擋，他說一些想要親近我的話，但他其實知道
    我喜歡女生，我聽他的話覺得很噁心。被告叫我相信他，會
    讓我很舒服，我還是一樣跟他說不要，被告拉開我上衣及內
    衣、撫摸及舔我乳房，被告的手就開始往我下體動，想脫我
    的褲子，但我一直拉著我的褲子，他脫不了就將手伸進我的
    內褲，摸到我下體，也有伸進去我的陰道，嘴巴就講一些想
    要親近我要讓我舒服的話。
  ③被告甚至想要用口來舔我下體，我就說我還沒有洗澡，他還
    是繼續動作，手指在我陰道裡面抽送。被告將他的生殖器掏
    出來前我曾傳訊息給我女朋友說我到家了，但被告對我做那
    些動作、要掏生殖器時，我又傳簡訊給我女友說我還沒有到
    家，走不了，被告認為我有使用手機，被告就將我手機拿走
    ，我說我要回家，我有女朋友，我剛才有跟她說我還沒回家
    ，他才停止動作。我就將我褲子拉好要離開，他就一直阻擋
    我不讓我離去，問我要不要原諒他，還可不可以做朋友，我
    跟他說你對我做這些事我怎麼原諒你。且我一直有跟他說你
    是有老婆的人怎麼可以做這件事，後來我就騎機車走了。我
    一離開汽車旅館就打電話給我女朋友，她回電給我講了很久
    ，我是一邊騎車一邊與她通話。我回到家後就看到被告傳訊
    息向我道歉。
  2.另A女於109年2月25日偵查中證稱：被告手指伸入陰道內時
    ，沒有感覺有指甲，因為我褲子還拉著，被告不能完全伸進
    去，他的手指頭是勾著，沒有進入很深；被告有抽動，時間
    沒有很久；被告一隻手還在我的陰道，另一隻手拉開拉鍊將
    生殖器掏出來，他準備要脫我的褲子，我認為他的動機就是
    要跟我性交，但我跟他說我有女朋友他才沒有得逞；手指插
    入陰道至最終沒有得逞期間大約5至10分鐘等語(見偵卷第77
    頁)。
  3.觀諸證人A女上揭2次偵訊之證述內容，其就本案發生時過程
    與被告之互動，被告各階段言語、動作細節、最終被告如何
    停止犯行等均能逐一描繪敘述，可認A女出於親身經歷，而
    藉由回憶其親身經歷之影像、聲音、感受，以口述方式予以
    重現當時狀況，始能就本案性侵害過程、細節前後證述相符
    ，可認其證述並非憑空杜撰。且證人A女於本院以告訴人身
    份表達對本案意見時，情緒反應極為真誠、自然，並無刻意
    誇大情緒，亦從未對被告有何索賠追償之要求，並表示並無
    與被告調解之意願（見本院卷第29頁），堪信證人A女並沒
    有據此誣陷被告之動機及利害關係，其上開偵查中證述之憑
    信性並無疑義，應可採信。
(三)又證人陳述之證言中，關於轉述其聽聞自被害人陳述被害經
    過部分，屬與被害人之陳述具同一性之累積證據，並不具補
    強證據之適格。但作為情況證據（間接證據）以之推論被害
    人陳述當時之心理或認知，或是供為證明對該被害人所產生
    之影響者，其待證事實與證人之知覺間有關連性，則為適格
    之補強證據（最高法院107年度台上字第2642號判決意旨參
    照）。經查，B女於108年12月4日偵查中證述：我與A女為性
    伴侶，穩定交往5個月，A女與被告就是工作上往來關係，當
    時A女一離開汽車旅館就用LINE與我聯絡，他說被告一直找
    他去旅館，進去一直想要摸她，她一直說不要，但被告一直
    摸不讓她走，隔天A女有說被告的手一直伸到她下面，伸到
    陰道，對方當時已經將褲子拉鍊拉下來，她有一直反抗，但
    是A女有沒有提到「被告摸她胸部」已經忘記了；A女遭性侵
    害後經常做惡夢，不太敢與朋友出門等語(見偵卷第32至33
    頁)。B女所證述與A女上開證述其性傾向為與女性交往，及
    其一離開假日汽車旅館即與B女聯繫等情均相合，且可證明A
    女之性傾向，A女對被告應無曖昧、有意為男女交往之情愫
    。另於案發後尚未追訴被告前，A女向友人私下陳述、記憶
    其受被告以手指進入陰道為性侵害之過程與其在本案偵查中
    所述證述之內容亦無不符，A女案發後有社交退縮之情況，
    亦與一般受重大創傷者會有之反應相合。參照B女對於被告
    自己坦認曾撫摸A女胸部乙節，經檢察官提示被告之供述後
    仍稱並無記憶，顯見B女亦無刻意要誣陷被告而任意指摘對
    被告不利事實之情況，故其證述亦應可採信，而可佐證A女
    所述為真實。
(四)另對照被告與A女間、A女與B女間之LINE對話紀錄內容及假
    日汽車旅館進出錄影畫面截圖等書證資料，亦可佐證A女上
    開證述之真實性，理由如下：
　1.被告於108年10月初即曾以到臺南需找地方休息睡覺為由，
    以LINE通訊軟體徵詢至A女住處過夜遭拒(見偵卷第49、58頁
    )，與A女前開所述被告所陳需至假日汽車旅館休息之事由雷
    同。另假日汽車旅館櫃臺之監視錄影畫面截圖5張可見是被
    告騎乘機車搭載A女在108年10月16日上午3時29分至31分許
    進入該汽車旅館；嗣後A女於同日上午4時37分許單獨離開該
    汽車旅館(見警卷第10至11頁)，亦與A女證述其與被告至假
    日汽車旅館時是由被告騎車搭載A女，且因發生上開性侵害
    事件，A女自己即先行離開假日汽車旅館之狀態相符。
　2.另A女於與被告之LINE對話中亦不斷回應被告：「很少跟男
    生講話」、「男生比較愛問…我會覺得煩欸」、「(被告：那
    你覺得我煩嗎？)一直問我就會覺得煩了」、「為何要問這
    麼多啊…你對朋友都會這樣一直問？？…不喜歡一直被問」(
    見偵卷第54、56至57、59頁)，均彰顯出其雖對被告持友善
    態度，但並無意與被告分享私人行程、進一步交往之意思。
    A女前揭證述案發時其是因被告言稱無處可休息、路不熟需A
    女在休息後載其去取車等無奈下，始與被告前往假日汽車旅
    館所彰顯出對被告欲保持一定距離之態度，與其案發前並無
    明顯差異，可徵A女所言並非刻意虛捏情節。
　3.被告於案發後之108年10月16日上午4時33分許起至翌日上午
    11時12分許，即傳訊息與A女稱「跟你道歉」、「(A女：我
    很好騙是嗎？)我沒有要騙你」、「(A女：我看起來很好拐
    ？)沒有，你可以給我一個悔過的機會嗎？」、「(A女：我
    都可以報警了你知道嗎？)我該怎麼做你才能原諒我！(A女
    ：你的行為和你講的噁心話，所作所為都在我腦海)」、「
    我只希望你能原諒我(A女：不用密了)」等語(見警卷第14頁
    背面至第15頁)，可見被告在案發後對A女懷有愧疚之意，而
    A女則一反前段所呈現尚稱友善之態度，已然不顧被告原先
    仍須A女搭載他去取車等需協助之情狀，自己先行自假日汽
    車旅館離去，隨後之言語更對被告顯有相當之責難，並拒絕
    繼續聯繫，則此情緒、態度之轉換，亦與一般性侵害被害人
    之情緒、對加害人憤怒、迴避之態度亦無不符，益證A女確
    實經歷其上開㈡所證述遭被告為性侵害等過程，否則事後應
    不會出現此等劇烈之情緒反應。
　4.再者，倘若被告如其所辯僅是係於曖昧氣氛下親吻A女、撫
    摸A女胸部，一經A女拒絕即停手云云，則A女應無須特別在1
    09年10月16日上午3時50分許已經通知B女到家後，再於同日
    上午4時13分、16分許另傳訊息與B女稱「等等打給你」、「
    我還沒到家」等刻意對外聯繫之舉止。此反與A女上開證述
    情狀當時還跟被告在拉扯衣物阻擋被告期間，有跟B女聯繫
    以此彰顯其已求援，以此令被告停止侵害行為情狀相符。
　5.是以，由上開客觀證據所呈現之狀況，與A女所述並無扞格
    矛盾，反可佐證A女所述遭被告以手指為強制性交等過程具
    有相當之憑信性，實與事實相符，而可採信。　　
(五)被告與辯護人所辯不足採信之理由：　　
  1.按單一證人之供述證據，固須以補強證據證明其確與事實相
    符，然茲所謂之補強證據，並非以證明犯罪構成要件之全部
    事實為必要，倘其得以佐證供述所見所聞之犯罪非虛構，能
    予保障所供述事實之真實性，即已充分。又得據以佐證者，
    雖非直接可以推斷該被告之實施犯罪，但以此項證據與證人
    之指認供述綜合判斷，如足以認定犯罪事實者，仍不得謂其
    非補強證據（最高法院95年度台上字第4219號刑事判決意旨
    參照）。經查：
  ①依上開說明，本案中補強A女證述可信性，並不以直接可認定
    被告犯罪之直接證據為限，其餘間接證據、情況證據在互相
    勾稽無訛之情況下，均可作為認定A女之證述是否可信之補
    強證據。
  ②辯護人雖將本案證據各別拆列分述，而辯稱：假日汽車旅館
    之監視錄影畫面僅得證明被告與A女有前往投宿；B女並未親
    見親聞被告與A女案發狀況，不具證據資格；LINE對話紀錄
    是因為被告有強制猥褻A女才道歉，不能證明被告有強制性
    交犯行云云，認檢察官所提證據均無從補強A女證述或無可
    認定被告有本件犯行。然被告費盡心思邀約A女見面、前往
    汽車旅館，且就被告自己供述坦承自己有違反A女意願，也
    要滿足自己性慾行為及意圖。佐以嗣後A女與B女、被告與A
    女間之對話，所呈現當時案發中A女求援之狀況、事後對被
    告態度丕變而不願再跟被告聯繫等A女遭受本案事件後之客
    觀反應；部分可連結A女所述於本案案發時性傾向，顯可見A
    女所陳並無與被告進一步交往、發生性關係之情狀，其均可
    用以對照A女所陳述之本案案發經過是否與上開證據所呈現
    之狀況、事後情緒反應相符或合理，當均能作為本件補強證
    據。
  ③況且，本院前所認定被告對A女所為之上開性交行為，係違反
    A女之意願之原因，尚參照被告所陳部分情狀加以判定，已
    如前述，辯護人認本件A女單一證述，無補強證據，尚有誤
    會。
  2.被告及辯護人又辯稱被告是因為在汽車旅館陷入當下曖昧氣
    氛，未經A女同意，始對A女為親吻、撫摸之行為云云，然A
    女與被告上開LINE對話中已經多次表明不願被告深究其私事
    ，態度上明顯並無與被告曖昧之意思，其性傾向上亦係與B
    女交往，業經A女、B女證述明確，是A女應無與被告曖昧之
    意思。且被告當時為有配偶之人，一般人異性友人在無特別
    互動之情況下，縱使同意與被告外出，亦不會直接與感情間
    之曖昧或性行為作聯想。另從A女在遭被告侵害中尚須對B女
    傳訊息以示自己有特殊狀況，顯見A女確實沒有與被告任何
    性行為之意，均已論述如前。如被告一經A女制止即停止其
    侵害行為，且兩人間有所曖昧，則A女事後之情緒反應，應
    不會如此反差、激動，是被告、辯護人此部分所辯應屬避重
    就輕卸責之詞，不可採信。
  3.辯護人又辯稱：A女為醫護人員，對於傷害採檢程序較一般
    人有所認識，當可立即報案採檢，但A女是案發後數日才去
    警局報案云云。然查，本件並無證據證明A女為醫護人員。
    再者，遭受性侵害對被害人而言是巨大之情緒、身體衝擊，
    不見得當下被害人即可做出最理智之積極蒐集證據之判斷，
    且被害人亦可能因性行為屬於私密領域而會畏於他人異樣眼
    光，而不敢聲張等因素，並非所有被害人均會及時報案、採
    證。是並不能單由A女直至108年10月21日始接受性侵害案件
    之採檢、驗傷(見警卷彌封袋內疑似性侵害事件驗傷診斷書)
    即對被告為有利之認定。
(六)綜上所述，被告及辯護人所辯核屬犯後卸責之詞，均不可採
    。本件事證明確，被告上開犯行，足以認定，應依法論科。
二、論罪科刑：
(一)查被告為本案行為時，係不顧A女反對之意思，憑藉體型、
    氣力優勢而以手指進入A女陰道，對A女為強制性交得逞，業
    經本院認定如前。故核被告所為，係犯刑法第221條第1項之
    強制性交罪。被告於強制性交前所為強制猥褻行為，應為強
    制性交犯行所吸收，不另論罪。
(二)又辯護人雖辯稱本案被告對A女為強制猥褻行為深感後悔，
    已表示歉意，被告尚有未成年子女，應按刑法第59條酌減其
    刑。然按刑法第59條之酌量減輕其刑，必於犯罪之情狀，在
    客觀上足以引起一般同情，認為即予宣告法定低度刑期，猶
    嫌過重者，始有其適用。查被告係有配偶之人，竟藉由工作
    需深夜離家至臺南機會，不顧友人A女基於情誼尚願意深夜
    外出陪伴用餐，竟不謹守份際及考量家庭責任，僅因一時情
    慾衝動，即在至汽車旅館休息之際對A女強制性交，致A女遭
    受相當程度之精神痛苦，依本件被告犯罪情節，顯然未見有
    何特殊之原因或環境等在客觀上足以引起一般同情之處。是
    綜觀被告之犯罪情節及其歷經偵、審程序未能面對過錯展現
    之態度，尚難認被告本件犯行於客觀上有足以引起一般人同
    情之情輕法重情事，自無法援引刑法第59條之規定酌減其刑
    之餘地。
(三)爰審酌被告自述高職畢業，現在在當聯結車司機，之前是載
    送外籍移工之司機，有2位幼齡之未成年子女，由配偶照顧
    ，需給父母親生活費等智識程度與生活狀況；被告無前科之
    素行，利用邀約A女至汽車旅館短暫休息之機會，對其為強
    制性交犯行，造成A女身心受有傷害之可非難性，兼衡被告
    未能坦承全部犯刑之犯後態度及本件之犯罪情節、使用之手
    段、並未造成A女身體上傷害等一切情狀，量處如主文所示
    之刑。又本件被告所犯強制性交罪所定之宣告刑已逾2年，
    與緩刑之要件不合，亦無從依照辯護人所辯宣告緩刑，併此
    敘明。
據上論斷，應依刑事訴訟法第299條第1項前段，刑法第221條第1
項，判決如主文。
本案經檢察官陳志銘提起公訴；經檢察官甲○○到庭執行職務。
中　　華　　民　　國　　109 　年　　11　　月　　26　　日
                  刑事第二庭  審判長法  官    鄭文祺
                                    法  官    王惠芬
                                    法  官    李音儀
以上正本證明與原本無異。
如不服本判決應於收受本判決後20日內向本院提出上訴書狀，並
應敘述具體理由。其未敘述上訴理由者，應於上訴期間屆滿後20
日內向本院補提理由書狀（均須按他造當事人之人數附繕本）「
切勿逕送上級法院」。 
　　　　　　　　　　　　　　　　　  書記官　　陳怡蓁　　
中　　華　　民　　國　　109 　年　　11　　月　　26　　日
附錄本判決論罪法條
中華民國刑法第221條
對於男女以強暴、脅迫、恐嚇、催眠術或其他違反其意願之方法
而為性交者，處3年以上10年以下有期徒刑。前項之未遂犯罰之
。